臺灣高雄地方法院民事判決　九十年度重訴字第一一二九號
　　原　　　告　丙○○
　　被　　　告　乙○○
　　　　　　　　甲○○
右當事人間清償債務事件，本院判決如左：
    主    文
被告乙○○應給付原告新台幣仟零伍拾萬元，其中新台幣壹仟伍佰貳拾伍萬元應由
被告乙○○、甲○○連帶給付，及自民國八十九年十一月三十日起至清償日止按年息
百分之五計算之利息。
原告其餘之訴駁回。
訴訟費用由被告連帶負擔。
本判決第一項於原告以新台幣壹仟零壹拾柒萬元為被告乙○○、以新台幣伍佰零捌萬
元為被告甲○○供擔保後得假執行；但被告乙○○於假執行程序實施前以新台幣仟
零伍拾萬元、被告甲○○以新台幣壹仟伍佰貳拾伍萬元分別為原告預供擔保後，得免
假執行。
原告其餘假執行之聲請駁回。
    事    實
甲、原告方面：
  一、聲明：
      被告乙○○、甲○○應連帶給付原告新台幣（下同）三千零五十萬元及自民國
      八十九年十一月三十日起至清償日止，按年息百分之五計算之利息並陳明願供
      擔保請准宣告假執行。
  二、陳述：
      被告乙○○於八十四年八月三十日向台東區中小企業銀行（下簡稱台東中小企
      銀）借款三千萬元，並邀同原告與被告甲○○為連帶保證人，擔保該筆債務之
      清償，詎被告乙○○於八十六年八月三十日該筆債務屆清償期時，並未清償，
      迄八十九年十月三十一日連同利息、違約金共積欠三千八百萬元以上，因台東
      中小企銀催逼甚急，且對原告之其他財產為強制執行，原告乃於八十九年十一
      月三十日以三千零五十萬元向台東中小企銀清償上開債務，而台東中小企銀對
      被告乙○○之債權，於上開清償限度內移轉與原告，而被告甲○○為連帶保證
      人，依法亦應負責，為此乃連帶保證之法律關係請求被告應連帶給付如訴之聲
      明第一項所示之金額及其利息。
  三、證據：提出借據、代償證明書、債權讓與契約書等件為證。
乙、被告方面：
  一、聲明：
      原告之訴及假執行之聲請均駁回，如受不利之判決，願供擔保請准免為假執行
      。
  二、陳述：
      （一）被告乙○○於八十三年二月十六日與訴外人朱豐益簽訂不動產買賣契約
            書，買受朱豐益所有坐落屏東縣萬丹鄉○○段四二八地號農地及其上建
            號九八、九九號，門牌號碼屏東縣萬丹鄉廣安村西勢尾七之三號、七之
            六號之建物，總價金五千九百四十一萬二千九百十元，惟因被告乙○○
            無法取得屏東縣萬丹鄉之自耕能力證明，乃於八十三年八月十九日將系
            爭土地及其上建物信託登記在原告名下。
      （二）八十四年八月間因被告甲○○亟需資金調度，遂由被告乙○○出面向台
            東中小企銀借款三千萬元，由原告提供系爭土地為擔保，並由原告及被
            告甲○○為連帶保證人，嗣因該債務屆期未清償，台東中小企銀乃查封
            原告之其他財產，於八十九年十一月間經三方協議，由原告代為清償該
            銀行債務，被告則同意將系爭土地交由原告處理，並將系爭土地及建物
            之所有權狀交付予原告，兩造既前經此協議，原告依約代為清償後即不
            得再向被告求償，另參以系爭土地之所有權狀由原告持有，且原告於九
            十年四月十八日將系爭土地贈與其妻陳金桃，亦證原告確實取得系爭土
            地所有權。
      （三）本件原告向台東中小企銀清償債務，致被告甲○○同免責任，惟被告李
            仟萬為連帶保證人，其與原告間應平均分擔債務，是以原告僅得向被告
            甲○○請求償還其內部分擔部分，即代償金額之二分之一共一千五百二
            十五萬元。
  三、證據：
      提出不動產買賣契約憑證、台灣省屏東縣土地登記簿、土地登記謄本、建物登
      記謄本等件為證。
    理    由
一、本件原告主張被告乙○○於八十四年八月三十日向台東中小企銀借款三千萬元，
    邀同原告及被告甲○○為連帶保證人，詎被告乙○○於八十六年八月三十日該筆
    債務屆清償期時，並未清償，迄八十九年十月三十一日連同利息、違約金共積欠
    三千八百萬元以上，因台東中小企銀對原告之其他財產為強制執行，原告乃於八
    十九年十一月三十日以三千零五十萬元向台東中小企銀清償上開債務，而台東中
    小企銀對被告乙○○之債權，於上開清償限度內移轉與原告，被告甲○○為連帶
    保證人，依法亦應負責，為此乃依連帶保證之法律關係請求被告連帶給付等語。
    被告則以八十四年八月間被告乙○○向台東中小企銀借款三千萬元，由原告提供
    被告乙○○信託登記在其名下之土地為擔保，並由原告及被告甲○○為連帶保證
    人，嗣因該債務屆期未清償，台東中小企銀乃查封原告之其他財產，於八十九年
    十一月間經兩造協議，由原告代為清償該銀行債務，被告則同意將系爭土地交由
    原告處理，並將系爭土地及建物之所有權狀交付予原告，兩造既前經此協議，原
    告依約代為清償後即不得再向被告求償等語資為抗辯。
二、原告主張之上開事實，已據其提出與其所述相符之借據、代償證明書、債權讓與
    契約書等件為證，且為被告所不爭執，自堪信為真實。惟被告則另以前揭情詞置
    辯，是以本件之爭點厥為：兩造是否協議由原告清償該債務並取得系爭土地及其
    上建物所有權？經查：
    被告陳稱伊於八十三年二月二十六日向訴外人朱豐益買受坐落屏東縣萬丹鄉○○
    段四二八地號農地及其上建號九八、九九號，門牌號碼萬丹鄉廣安村西勢尾七之
    三號、七之六號建物，並信託登記於原告名下乙節，業據其提出不動產買賣契約
    、土地登記簿等件為證，且為原告所自承在卷（參見本院九十一年三月十五日言
    詞辯論筆錄），是足認系爭土地確係信託登記於原告名下無訛。然被告辯稱雙方
    曾於八十九年十一月間協議由原告清償該債務後，取得系爭土地及其上建物所有
    權，而原告並於九十年四月四日將系爭土地及建物贈與其妻陳金桃云云，固據其
    提出土地及建物登記謄本為證，惟為原告所否認，按當事人主張有利於己之事實
    者，就其事實有舉證之責任，民事訴訟法第二百七十七條定有明文，本件被告未
    能提出足認兩造間有上開協議之證據，以供本院調查審認，而被告將系爭土地及
    其上建物所有權狀交付原告，是否有擔保之意，另原告將系爭土地及其上建物贈
    與其妻，是否為有權處分，俱非無疑，惟尚難以此即認定兩造間存在上開協議，
    是被告所辯不足採信。
三、按保證人向債權人為清償後，於其清償之限度內，承受債權人對於主債務人之債
    權，故保證人向債權人代償後，債權人對於主債務人之債權即移轉於保證人，保
    證人受主債務人之委任而為保證者，對於主債務人即有受任人之權利，除依一般
    委任法則，保證人因受任保證而代償之數額，應由委任之主債務人償還外，並應
    償還自支出時起之利息，民法第七百四十九條及最高法院十八年上字第一五六一
    號判決可資參照。又按連帶債務人相互間，除法律另有規定或契約另有訂定外，
    應平均分擔義務；連帶債務人中之一人，因清償、代物清償、提存、抵銷或混同
    ，致他債務人同免責任者，得向他債務人請求償還各自分擔之部分，並自免責時
    起之利息，民法第二百八十條、第二百八十一條第一項亦有明文。本件被告乙○
    ○邀同原告及被告甲○○為借款之連帶保證人，原告並於八十九年十一月三十日
    向債權人台東中小企銀清償三千零五十萬元，並承受債權人對主債務人即被告乙
    ○○之債權，已如前述，被告甲○○與原告同為連帶保證人，本應平均分擔清償
    義務，原告清償該債務致被告甲○○同免責任，依前揭法條之規定，原告自得向
    被告甲○○請求償還應分擔之部分，即代償金額之二分之一，從而原告依連帶保
    證之法律關係，請求被告乙○○應給付三千零五十萬元，其中一千五百二十五萬
    元由被告乙○○、甲○○連帶給付，及自八十九年十一月三十日起至清償日止，
    按年息百分之五計算之利息，即屬正當，應予准許，逾此部分之請求，即非有據
    ，應予駁回。
四、兩造均陳明願供擔保，聲請宣告假執行或免為假執行，經核原告勝訴部分，合於
    法律規定，爰分別酌定相當擔保金額宣告之；原告其餘假執行之聲請，因訴之駁
    回而失所附麗，不予准許。
五、據上論結，原告之訴為一部有理由，一部無理由，依民事訴訟法第七十九條但書
    、第八十五條第二項，第三百九十條第二項、第三百九十二條，判決如主文。
中　　　華　　　民　　　國　　九十一　　年　　　三　　　月　　二十九　　日
                              臺灣高雄地方法院民事庭
~B審判長法官　沈建興
~B法　　　官　莊松泉
~B法　　　官　胡宜如
右為正本係照原本作成。
如不服本判決，應於送達後廿日內，向本院提出上訴狀並表明上訴理由，如於本送達
前提起上訴者，應於判決送達後十日內補提上訴理由書（須附繕本）。
中　　　華　　　民　　　國　　九十一　　年　　　三　　　月　　二十九　　日
~B法院書記官　王世雄
